【裁判字號】    92,訴,1696
【裁判日期】    921231
【裁判案由】    偽造文書等
【裁判全文】
臺灣桃園地方法院刑事判決                        九十二年度訴字第一六九六號
    公  訴  人  臺灣高雄地方法院檢察署檢察官
    被      告  甲○○
右列被告因偽造文書等案件，經臺灣高雄地方法院檢察署檢察官聲請簡易判決處刑（
臺灣高雄地方法院檢察署九十二年度偵字第一二二０五號），由臺灣高雄地方法院以
判決移
    主  文
甲○○連續行使偽造私文書，足以生損害於他人，處有期徒刑伍月，如易科罰金，以
參佰元折算壹日，如附表各編號所示偽造之「張伸明」簽名壹枚、偽造之「呂慈芳」
簽名共貳枚、印文共伍枚，均沒收；又動產擔保交易之債務人，意圖不法之利益，將
標的物遷移，致生損害於債權人，處有期徒刑貳月，如易科罰金，以參佰元折算壹日
。應執行有期徒刑陸月，如易科罰金，以參佰元折算壹日，如附表各編號所示偽造之
「張伸明」簽名壹枚、偽造之「呂慈芳」簽名共貳枚、印文共伍枚，均沒收。
    事  實
一、甲○○前於民國九十年間因侵占案件，經本院以九十年易字第六一０號判決判處
    有期徒刑八月，緩刑三年，於九十年七月十三日確定（此部份不構成累犯），於
    緩刑期間內，竟猶不知警愓，於九十年十一月（聲請簡易判決處刑書誤載為九十
    一年十一月）間受僱於遠銀中古車股份有限公司（以下簡稱遠銀公司）擔任汽車
    銷售員期間，明知其因受呂慈芳委託代辦之事項，僅限於一般消費貸款之相關事
    宜，並不包含汽車買賣、汽車貸款，竟利用持有呂慈芳之國民身分證等文件之機
    會，未經呂慈芳之授權或同意，即基於偽造私文書之概括犯意，先於九十年十一
    月二十八日之前一、二天在桃園縣桃園市某不詳的地點（確實地點甲○○已忘記
    ），委託某不知情之成年人代刻呂慈芳之印章一枚，復因其係遠銀公司之新進人
    員，依該公司規定無法取得該公司之退佣，竟未取得其同事張伸明之同意或授權
    ，冒用張伸明名義，擅自於遠東國際商業銀行（以下簡稱遠東商銀）汽車貸款書
    銷售人員欄，偽造張伸明之署名一枚，足生損害於張伸明，並於該汽車貸款申請
    書申請人欄偽造呂慈芳之簽名一枚，及持偽造之「呂慈芳」印章蓋於其旁，偽造
    「呂慈芳」之印文一枚，而偽造完成屬私文書之汽車貸款申請書，後再該申請書
    連同其他相關文件提出於遠銀公司而行使，足生損害於呂慈芳。待此申請案核准
    後，又承前揭偽造私文書之概括犯意，於九十年十月二十九日，冒用呂慈芳之名
    義，擅自於貸款借據暨動產抵押契約書之立契約書人欄等處偽造呂慈芳之簽名一
    枚及印文四枚，使呂慈芳負擔動產擔保交易債務人之責任，並基於意圖為自己不
    法之所有，持上開偽造之文件，以設定動產抵押之方式，並偽造呂慈芳名義，向
    遠東商銀台北民權分行辦理鈴木牌自小客車（車牌號碼ＴＮ─０九０一號）之汽
    車貸款，約定貸款總額為新台幣（下同）十五萬元，分二十四期償還，每期償還
    七千一百六十六元，存放地點為台中市○區○○街一八三巷七號，使遠東商銀陷
    於錯誤，而將貸款金額十五萬元交付予甲○○。嗣後，遠東商銀於九十一年十月
    二十八日，將上該汽車貸款債權及該貸款之動產抵押權轉讓於和潤企業股份有限
    公司（下簡稱和潤公司）。詎甲○○於取得該車交付後，僅繳付八期本息，自九
    十一年八月三十日起即不再繳款，並將該車遷移存放地點即台中市○區○○街一
    八三巷七號，致和潤公司向呂慈芳求償未果，始知上情。
二、案經和潤企業股份有限公司及呂慈芳訴由臺灣高雄地方法院檢察署檢察官偵查後
    聲請簡易判決處刑，再經臺灣高雄地方法院判決移轉本院審理。
    理  由
一、查遠東商銀於九十一年十月二十八日，已依前揭貸款借據暨動產扺押契約書第二
    十四條之約定，將前開債權及動產抵押權移轉讓與和潤企業股份有限公司，並向
    台中區監理機關完成債權人變更登記，有債權讓與契約書、動產擔保交易動產抵
    押設定債權人變更登記申請書、動產擔保交易（動產抵押）移轉契約書影本各一
    份在卷可稽（見臺灣高雄地方法院檢察署九十一年度發查字第七一二八號卷九至
    十二頁）。是和潤公司提出本件告訴為程序合法，先予敘明。
二、又本件被告甲○○所犯偽造文書等罪均非死刑、無期徒刑、最輕本刑為三年以上
    有期徒刑之罪或高等法院管轄第一審之案件，而被告於本院行準備程序中，已就
    被訴事實為有罪之陳述，經法官告知簡式審判程序之旨，並聽取被告及檢察官之
    意見後，由本院合議庭裁定由受命法官獨任進行簡式審判程序，亦先予敘明。
三、訊據被告甲○○對於右揭犯罪事實均坦承不諱，核與告訴人呂慈芳於偵查中之指
    述相符（其略稱：伊將證件交給甲○○辦理其他貸款，並未同意甲○○或授權以
    伊名義購買車子、辦理動產抵押、刻印章；車子平常都是甲○○在開，車子撞壞
    了等語），並與證人張伸明、蔡志鵬於偵查中之證述相符（證人張伸名略稱：伊
    與甲○○是同事，因甲○○是新進人員，沒有員工編號，沒有辦法以他名義送件
    ，所以才用伊的名義填具對保人資料，其餘對保行為與其他資料之填寫均非伊所
    為等語）相符，且有前揭遠東國際商業銀行貸款借據暨動產抵押契約書、遠東商
    銀汽車貸款申請書影本各一紙附卷可稽。據此堪認被告前揭之自白與事實相符，
    得採為本案判決之依據。是本件事證已臻明確，被告前揭之犯行已堪認定，應予
    依法論科。
四、核被告甲○○所為偽造「呂慈芳」印章壹個，後於遠東國際商銀行貸款借據暨動
    產扺押契約書上偽造「呂慈芳」印文、簽名、汽車貸款申請書上銷售欄偽造「張
    伸明」之簽名及在申請人欄偽造「呂慈芳」之印文、簽名，後並持以行使等行為
    ，係犯刑法第二百十六條、第二百十條之行使偽造私文書罪、第三百三十九條第
    一項之詐欺取財罪，而其以鈴木牌自小客車（車號ＴＮ─０九０一號）設定動產
    抵押之方式後，將該車遷移存放地點即台中市○區○○街一八三巷七號之行為則
    係犯動產擔保交易法第三十八條之動產擔保交易之債務人，意圖不法之利益，將
    標的物遷移，致生損害於債權人罪。而其偽造「呂慈芳」印章、印文、簽名、偽
    造「張伸明」簽名之行為，皆為偽造私文書之部分、階段行為；偽造私文書之低
    度行為，應為行使偽造私文書之高度行為所吸收，均不另論罪。又被告甲○○利
    用某不知情之成年刻印人員偽造「呂慈芳」印章，為間接正犯。又被告先後二次
    偽造文書之行為，因時間緊接，所犯為構成要件相同之罪，為連續犯，應依刑法
    第五十六條之規定以一罪論，並加重其刑。再其所犯上開行使偽造私文書、詐欺
    取財二罪間，有方法結果之牽連關係，為牽連犯，應依刑法第五十五條之規定，
    從一情節較重之行使偽造私文書罪處斷。而被告所犯上開行使偽造私文書、動產
    擔保交易之債務人，意圖不法之利益，將標的物遷移，致生損害於債權人等二罪
    間，犯意個別，行為互殊，應分論併罰；公訴人聲請簡易判決處刑意旨認被告所
    犯前開三罪間，有方法結果之牽連關係，為牽連犯，容有誤會，應予更正。爰審
    酌被告甲○○已有如前開事實欄所載之前科，素行欠佳，及其自知自己之經濟狀
    況不佳，猶再利用工作之機會為本案之犯罪，惡性非輕，及所造成之損害尚非重
    大、犯罪後坦承犯行，態度尚佳及檢察官求處之刑度等一切情狀，分別就被告所
    犯上開二罪量處如主文所示之刑，及諭知易科罰金之折算標準，並定其應執行之
    刑及易科罰金之折算標準，以示懲儆。次查，被告所偽造之前揭遠東國際商銀行
    貸款借據暨動產扺押契約書、汽車貸款申請書各一份，雖均係被告所偽造之私文
    書且供其犯罪所用，然業已分別持以行使而交付遠銀公司及遠東商銀，已非被告
    所有，已不得依法宣告沒收，惟遠東國際商銀行貸款借據暨動產扺押契約書上偽
    造之「呂慈芳」印文四枚、簽名一枚、汽車貸款申請書上偽造之「張伸明」簽名
    一枚及偽造之「呂慈芳」簽名及印文各一枚，仍應依刑法第二百十九條之規定，
    予以全部宣告沒收。至被告所偽造之「呂慈芳」印章一個，因已滅失（此業據被
    告於臺灣高雄地方法院九十二年八月二十九日訊問時供述在卷），已無從沒收，
    故不另為沒收之諭知，附此敘明。
據上論斷，應依刑事訴訟法第二百七十三條之一第一項、第二百九十九條第一項前段
，動產擔保交易法第三十八條，刑法第十一條前段、第五十六條、第二百十條、第二
百十六條、第三百三十九條第一項前段、第五十五條、第四十一條第一項前段、第二
百十九條，罰金罰鍰提高標準條例第一條前段、第二條，判決如主文。
本案經檢察官陳美華到庭執行職務。
中    華    民    國      九十二      年        十二    月    三十一    日
                                 臺灣桃園地方法院刑事第九庭
                                           法  官  林 春 鈴
右正本證明與原本無異。
如不服本判決，應於判決送達後十日內向本院提出上訴狀( 應附繕本 )，上訴於
臺灣高等法院。
                                           書記官  江 世 亨
中        華        民        國   九十二   年  十二  月  三十一  日
附表：
┌───┬───────────────────────────────┐
│編  號│偽造之私文書名稱及偽造之簽名、印文之數量                      │
├───┼───────────────────────────────┤
│一    │未扣案之遠東國際商業銀行貸款借據暨動產扺押契約書上偽造之「呂慈│
│      │芳」印文肆枚、簽名壹枚。                                      │
├───┼───────────────────────────────┤
│二    │未扣案之遠東國際商業銀行汽車貸款申請書上偽造之「張伸明」簽名壹│
│      │枚、偽造之「呂慈芳」簽名及印文各壹枚                          │
└───┴───────────────────────────────┘
附論罪科刑法條：
動產擔保交易法第三十八條
 (處分標的物之處罰)
動產擔保交易之債務人，意圖不法之利益，將標的物遷移、出賣、出質、
移轉、抵押或為其他處分，致生損害於債權人者，處三年以下有期徒刑、
拘役或科或併科六千元以下之罰金。
刑法第二百十條
偽造、變造私文書，足以生損害於公眾或他人者，處五年以下有期徒刑。
刑法第二百十六條
行使第二百十條至第二百十五條之文書者，依偽造、變造文書或登載不實事項或使登
載不實事項之規定處斷。
刑法第三百三十九條：
意圖為自己或第三人不法之所有，以詐術使人將本人或第三人之物交付者，處五年以
下有期徒刑、拘役或科或併科一千元以下罰金。
以前項方法得財產上不法之利益或使第三人得之者，亦同。
前二項之未遂犯罰之。


司法院資訊處製作；財團法人民間司法改革基金會備份。
